【裁判字號】    89,台非,375
【裁判日期】    891026
【裁判案由】    違反槍砲彈藥刀械管制條例
【裁判全文】
最高法院刑事判決                                八十九年度台非字第三七五號
    上訴人  最高法院檢察署檢察總長
    被  告  甲○○
右上訴人因被告違反槍砲彈藥刀械管制條例案件，對於台灣高等法院台南分院中華民
國八十九年六月七日第二審確定判決（八十九年度上訴字第二九二號，起訴案號：台
灣嘉義地方法院檢察署八十八年度偵字第七○七八號），認為違法，提起非常上訴，
本院判決如左：
    主  文
原判決及第一審判決關於違背法令之部分均撤銷。
    理  由
非常上訴理由稱：「按判決不適用法則或適用不當者為違背法令。判決之理由矛盾者
，其判決當然為違背法令。刑事訴訟法第三百七十八條、第三百七十九條第十四款分
別定有明文。本件第一審判決事實欄所記載，經查獲被告無故寄藏具有殺傷力之子彈
計有：（一）可供白朗寧武器公司美國廠製ＢＤＭ口徑九厘米手槍用者五顆。（二）
可供捷克ＣＺ廠７５ＣＯＭＰＡＣＴ型口徑九厘米制式半自動九○手槍用六顆。（三
）可供口徑十二厘米ＧＡＵＧＥ制式霰彈槍用者八十一顆。理由項下明：關於（二
）部分之六顆子彈已全部試射；關於（三）部分採樣送鑑定十顆均經試射。而依卷附
嘉義市警察局函（第一審卷第二十六頁）所載，其所送案之霰彈共九十一顆，採樣十
顆送鑑，認均具有殺傷力。另八十八年度偵字第七○七八號卷第四十六頁之內政部警
政署刑事警察局鑑驗通知書記載，可供白朗寧武器公司美國廠製ＢＤＭ口徑九厘米手
槍用之子彈五顆，其中一顆係制式子彈；另四顆係土造子彈，經採樣一顆試射，可擊
發。同卷第四十二頁及第四十三頁鑑驗通知書記載，可供捷克ＣＺ廠７５ＣＯＭＰＡ
ＣＴ型口徑九厘米手槍用有殺傷力之子彈六顆均已試射。送鑑霰彈十顆，均已試射。
可知關於前開（一）之子彈除已射試者外，僅餘四顆。關於（二）之子彈六顆，已全
部試射無餘。該判決就該（一）及（二）之子彈，竟仍就查獲之數目全數諭知沒收，
顯屬無據，並係事實、理由與卷證資料相矛盾。關於（三）之子彈，其事實欄記載之
數目，與查獲之數目並不相符。其判決主文所為沒收八十一顆之諭知，即屬與理由自
相矛盾。又該判決既認定被告寄藏自動手槍、半自動九○手槍及霰彈長槍各一把，均
係犯槍砲彈藥刀械管制條例第七條第四項之未經許可無故寄藏制式手槍罪；寄藏可供
上開各槍支用之子彈，均係犯同條例第十二條第四項之未經許可無故寄藏彈藥罪，則
應各係單純一寄藏罪。乃竟認被告一個寄藏行為，寄藏多把手槍；一個寄藏行為，寄
藏多顆子彈，各係一行為觸犯數罪名之想像競合犯。其法律之適用，亦屬不合。案經
被告上訴，原判決未予撤銷糾正而為上訴駁回之判決，同屬違誤。案經確定，且不利
於被告，並使執行發生困難。合依刑事訴訟法第四百四十一條、第四百四十三條提起
非常上訴，以資救濟並予糾正。」等語。
本院按一個犯罪行為之結果，而侵害數個相同或不同之法益，具數個犯罪構成要件，
成立數個罪名，即係刑法第五十五條前段所謂之一行為而觸犯數罪名之想像競合犯，
應從一重處斷，但如係單純一罪，則非一行為觸犯數罪名，不生想像競合犯問題。本
件原確定判決事實認定被告甲○○自民國八十七年九月間某日，由姓名年籍不詳、綽
號「文欽」之成年男子，持具殺傷力之白朗寧武器公司美國廠製ＢＤＭ口徑九厘米制
式自動手槍一把（含彈匣一個，槍枝管制編號：0000000000號），供該手
槍用之具殺傷力之子彈五顆，與具殺傷力之捷克ＣＺ廠７５ＣＯＭＰＡＣＴ型口徑九
厘米之制式半自動九○手槍一把（含彈匣一個，槍枝管制編號：000000000
0號）、供該手槍用之具殺傷力之子彈六顆，及口徑十二厘米ＧＡＵＧＥ之制式霰彈
長槍一把（槍枝管制編號：0000000000號），供該長槍用之具殺傷力之霰
彈八十一顆、彈殼十顆託其寄藏，其即未經許可而無故藏匿上開槍彈。嗣於八十八年
十月二十三日十時許，因被告另涉傷害陳恭禎致死案件（另案由台灣嘉義地方法院判
處有期徒刑九年，現上訴原審審理中），逃亡多時，經警策動，始於八十八年十月二
十三日十時許，向警方投案，警方質問被告為防止仇家報復，大批槍械置放何處，始
於同年十月二十三日十四時五十分，帶同警方至嘉義市○○路○段八六六號斜對面廢
棄空屋貨櫃屋底下，取出前開具殺傷力之白朗寧武器公司美國廠製ＢＤＭ口徑九厘米
制式自動手槍一把（含彈匣一個），供該手槍用之具殺傷力之子彈五顆；復因警方積
極追查槍械來源，由檢察官將被告交警方追查，被告又於同年十月二十九日十四時三
十分許，帶同警方至嘉義市盧厝里紅毛埤二二號附近廢棄木屋內起獲前開具殺傷力之
捷克ＣＺ廠７５ＣＯＭＰＡＣＴ型口徑九厘米之制式半自動九○手槍一把（含彈匣一
個），供該手槍用之具殺傷力之子彈六顆，及口徑十二厘米ＧＡＵＧＥ之制式霰彈長
槍一把，供該長槍用之具殺傷力之霰彈八十一顆、彈殼十顆，並扣得該槍、彈等情。
則被告同時寄藏槍、彈之行為，係觸犯槍砲彈藥刀械管制條例第七條第四項之未經許
可無故寄藏手槍罪及第十二條第四項之未經許可無故寄藏子彈罪，固應依想像競合犯
，從一重之該條例第七條第四項未經許可無故寄藏手槍罪處斷。但同時寄藏同一條項
不同之手槍或子彈，應屬單純一罪，不生想像競合犯之問題。原判決維持第一審判決
認被告一個無故寄藏前開自動手槍、半自動九○手槍及霰彈長槍各一把之行為，係一
未經許可，無故寄藏槍枝行為，而同時觸犯三罪名之想像競合犯，又一個無故寄藏前
開自動手槍子彈五顆、半自動九○手槍子彈六顆及霰彈長槍霰彈八十一顆之行為，係
一未經許可，無故寄藏子彈之行為，而同時觸犯三罪名之想像競合犯；揆之前開說明
，顯誤以單純一罪為想像競合犯，自有適用法則不當之違法。又扣案之上述自動手槍
子彈五顆，於鑑定時已試射一顆，僅餘四顆；半自動九○手槍子彈六顆，已全部試射
，原判決維持第一審判決依刑法第三十八條第一項第一款諭知自動手槍子彈五顆、半
自動手槍子彈六顆均沒收，亦有適用法則不當之違法。再嘉義市警察局函所載查獲被
告寄藏之霰彈共九十一顆，採樣十顆送鑑定（另彈殼十顆），原判決事實欄記載被告
寄藏之霰彈八十一顆，其數目與查獲之數目，並不相符，其主文諭知沒收霰彈八十一
顆（扣除送鑑定試射之十顆）固無不合，但事實欄之記載已與理由矛盾，亦屬違法。
案經確定，非常上訴意旨執以指摘，洵有理由。惟原判決尚非不利於被告，應僅將原
判決及第一審判決，關於違背法令之部分撤銷，以資糾正。
據上論結，應依刑事訴訟法第四百四十七條第一項第一款前段，判決如主文。
中      華      民      國    八十九    年      十      月    二十六    日
                              最高法院刑事第三庭
                                  審判長法官  陳  錫  奎
                                        法官  洪  清  江
                                        法官  吳  昆  仁
                                        法官  李  伯  道
                                        法官  陳  世  雄
      右正本證明與原本無異
                                              書  記  官
中      華      民      國    八十九    年      十      月    三十一    日


司法院資訊處製作；財團法人民間司法改革基金會備份。
